【裁判字號】    98,消債更,51
【裁判日期】    981110
【裁判案由】    更生事件
【裁判全文】
臺灣宜蘭地方法院民事裁定            98年度消債更字第51號
聲  請  人  甲○○
即  債務人
上列當事人聲請消費者債務清理事件，本院裁定如下：
    主  文
債務人甲○○(原名黃琳翌)自中華民國九十八年十一月十日十六
時起開始更生程序。
命司法事務官進行本件更生程序。
    理  由
一、按法院開始更生程序之裁定，應載明其年、月、日、時，並
    即時發生效力。次按法院裁定開始更生或清算程序後，得命
    司法事務官進行更生或清算程式，必要時得選任律師、會計
    師或其他適當之自然人或法人一人為監督人或管理人。消費
    者債務清理條例第45條第1項、第16條第1項分別定有明文。
二、本件聲請意旨略以：伊於消債條例施行前之於民國95年12月
    間，曾就其積欠各金融機構之信用卡債務，利用金融主管機
    關協調成立之中華民國銀行公會會員辦理消費金融案件無擔
    保債務協商機制與各債權銀行成立協商，約定聲請人分120
    期、利率3%、每月以新台幣（下同）8,961元，依各債權銀
    行債權金額比例清償債務，另有富邦銀行股份有限公司13,
    180元亦未納入協商，伊96年度每月可支配所得為7,500元，
    實不足繳納協商款，皆依靠向友人借貸或親友資助，伊曾經
    外出工作，但婆婆無力長期照顧二名幼女，故結束直銷推廣
    之工作，伊苦撐至繳款至96年10月，伊並於96年12月以存證
    信函方式再次向最大債權金融機構請求延展放寬還款條件，
    卻遭拒絕，伊有還款誠意，卻因失業收入減少，實已無法維
    持最低基本生活，不得已而毀諾，且其無擔保或無優先權之
    債務總額未逾1,200萬元，復未經法院裁定開始清算程序或
    宣告破產，爰向本院聲請更生等語。
三、經查，聲請人主張其負債總額886,490元，惟其每月薪資收
    入僅10,000元，有不能清償債務情事，聲請人於消費者債務
    清理條例施行前，曾與各債權人就無擔保債權成立協商，約
    定自95年12月起，分120期，按月償還8,961元，惟95年度所
    得收入0元，96年度所得收入90,000元，每月平均收入7,500
    元，98年1月起迄今擔任家庭保母每月10,000元，業據提出
    財團法人金融聯合徵心中心綜合信用報告暨前置協商專用債
    權人清冊、聲請人95年及96年綜合所得稅各類所得資料清單
    、財產歸屬資料清單、財產及收入狀況說明書，經核大致相
    符，堪信為真實。另查，聲請人於95年度協商時並無薪資收
    入，僅靠向友人借貸及親友資助，此有借據在卷可稽，協商
    時收入與協商款顯不相當，且第三人資助乃不固定收入，又
    聲請人為照顧二名幼兒，而無法工作，聲請人收入確實比協
    商時收入減少，另參酌98年度內政部頒佈之台灣省最低生活
    費標準每人9,829元為準據計算，則聲請人扣除其每月必要
    生活費用，僅餘171元足供償債，原協商條件約定聲請人按
    月還款8,961元，其履行自有重大困難，聲請人主張因不可
    歸責於己之事由，致履行原協商條件有重大困難，應堪採信
    。
四、綜上所述，本件聲請人與最大債權金融機構協商毀諾，堪認
    係有不可歸責於己致履行顯有重大困難情形，其無擔保或無
    優先權之債務總額未逾1,200萬元，復未經法院裁定開始清
    算程序或宣告破產，又無消費者債務清理條例第6條第3項、
    第8條或第46條各款所定駁回更生聲請之事由存在，則債務
    人聲請更生，應屬有據；並依上開規定命司法事務官進行本
    件更生程序，爰裁定如主文。
中    華    民    國    98    年    11    月    10    日
              民事庭        法      官  林俊廷
上為正本係照原本作成。
本件不得抗告。
本裁定已於九十八年十一月十日十六時公告。
中    華    民    國    98    年    11    月    10    日
                            書  記  官  廖文章


司法院資訊處製作；財團法人民間司法改革基金會備份。
